臺灣高等法院高雄分院刑事判決　　　　 94年度上訴字第653號
上　訴　人
即　被　告　乙○○
選任辯護人　吳建勛律師
選任辯護人　羅鼎城律師
選任辯護人　黃蘭英律師
上列上訴人因違反毒品危害防制條例案件，不服臺灣高雄地方法
院93年度重訴字第107 號中華民國94年4 月12日第一審判決（起
訴案號：臺灣高雄地方法院檢察署93年度偵字第16917 號），提
起上訴，本院判決如下：
    主  文
原判決撤銷。
乙○○共同販賣第二級毒品，處有期徒刑捌年陸月。
甲基安非他命伍包（含其包裝夾鏈袋伍個，合計驗後淨重肆仟玖
佰肆拾柒點伍肆公克），均沒收銷燬之；塑膠袋貳只、行動電話
壹支均沒收。
    事  實
一、乙○○前於民國85及86年間，分別因違反肅清煙毒條例等案
    件，由臺灣高雄地方法院判處有期徒刑5 年及4 年8 月確定
    ，經接續執行後，於90年1 月20日假釋出監，現仍假釋中。
    詎乙○○仍不知警惕，明知甲基安非他命屬毒品危害防制條
    例第2 條第2 項第2 款所規定之第二級毒品，不得持有及販
    賣。因其不詳姓名綽號「蘋果」之成年友人，於93年8 月24
    日下午，以電話向乙○○表示欲購買甲基安非他命，請其代
    為向甲○○（由檢察官另案通緝中）洽談價格及數量，乙○
    ○明知「蘋果」所購買之甲基安非他命係欲轉售予他人以從
    中營利，竟基於幫助「蘋果」販賣甲基安非他命之意思，於
    93年8 月24日下午5 時30分許，以其所有之門號0000000000
    號行動電話撥打給甲○○所有之門號0000000000號行動電話
    稱：「『蘋果』剛才打電話給我，台北那硬拜託用4 用（指
    要買4 公斤之意），51啦（指1 公斤安非他命賣51萬元），
    ‧‧‧」；再於同日晚上7 時2 分左右，撥電話予甲○○說
    ：「他說身上220 多萬，他是跟我們說4 ，看能不能5 （指
    安非他命購買之數量由4 公斤改為5 公斤），剩下不夠的部
    分回去隨匯下來，看你怎樣，你若不要就4 （4 公斤）‧‧
    ‧我看不要緊，因為跟『蘋果』也介那個（台語，指很熟）
    ‧‧‧這樣好，我就跟他說5 公斤‧‧‧」等語，就「蘋果
    」所欲購買之甲基安非他命價格及數量進行磋商，經其磋商
    後，甲○○同意以甲基安非他命1 公斤新台幣（下同）51萬
    元，出售5 公斤（總價金為255 萬元）給「蘋果」，「蘋果
    」應先支付210 萬元，其餘不足金額部分事後再行匯款，並
    約定同日晚上，在高雄市○○區○○街36巷2 之9 號前停車
    場交易；至同日晚上10時許，其等3 人分別搭乘不同交通工
    具（乙○○搭計程車前往，甲○○駕駛車牌號碼ZT－2493號
    自用小客車前往，「蘋果」則搭另一部車前往）前往該處會
    合，乙○○即下車先向「蘋果」取得貨款現金210 萬元，「
    蘋果」並於乙○○向其取款之際，囑乙○○隨同甲○○前往
    他處取回其所販入之甲基安非他命，乙○○同意後，即將該
    款項拿至甲○○所駕駛之上述車輛內交予甲○○收受，再搭
    乘甲○○所駕駛之上述車輛同至高雄市○○路與武慶路口附
    近，與某不詳姓名年籍之成年男子碰面，並由該男子將上開
    車輛駛離，乙○○及甲○○則在該處等候。其後，前開男子
    將上述車輛駛回並交予甲○○，車內後座則置放以塑膠袋2
    只包裝之甲基安非他命5 大包（各以夾鏈袋1 個包裝，含外
    包裝袋總毛重5,031.67公克，總淨重4,947.75公克，取0.21
    公克鑑驗，總餘淨重4,947.54公克），甲○○遂駕駛該車搭
    載乙○○於同日晚上11時左右，返回高雄市○○區○○街36
    巷2 之9 號處之山道路旁停車，將上開5 大包甲基安非他命
    交付給乙○○收受，乙○○則下車欲將該5 大包甲基安非他
    命轉交給「蘋果」時，為在場埋伏之員警當場查獲，並扣得
    上揭甲基安非他命5 大包，「蘋果」所有供販入甲基安非他
    命所用之塑膠袋2 只，及乙○○所有用以聯絡購買毒品之行
    動電話1 支。甲○○、「蘋果」見乙○○遭警方逮捕，立即
    駕駛該車逃離現場。
二、案經行政院海岸巡防署南部地區巡防局高雄市機動查緝隊及
    高雄縣政府警察局鳳山分局報告臺灣高雄地方法院檢察署檢
    察官偵查起訴。
    理  由
一、上訴人即被告乙○○在本院審理中承認有於上揭時地，因持
    有上揭甲基安非他命而為警查獲之事實，惟否認有販賣第二
    級毒品之犯行，辯稱：是綽號「蘋果」的朋友要買甲基安非
    他命，伊只是幫「蘋果」打電話給甲○○洽談甲基安非他命
    的價格及數量，「蘋果」及甲○○都沒有給伊好處，伊沒有
    販賣安非他命。而且，其不知甲○○至高雄市○○區○○路
    與武慶路口附近，與某不詳成年男子碰面，係欲取得甲基安
    非他命，也不知道該不詳成年男子，將甲○○的車輛交回時
    ，車上放有上述5 包甲基安非他命。其僅係將210 萬元交給
    甲○○後，因甲○○正好要駕車下山，詢問其是否同往，其
    係順路搭甲○○車輛下山而已。經查：
  (一)本件扣案之結晶體雖係由警察機關囑託內政部警政署刑事警
    察局鑑定，但檢察官、被告及其選任辯護人在本院審判程序
    均同意該鑑定報告有證據能力，本院審酌該鑑定報告係由專
    業機關之專業鑑識人員本於其專業知識及儀器所作成，故認
    為適當，依刑事訴訟法第159 條之5 第1 項規定，有證據能
    力。
  (二)本件有結晶體5 大包，塑膠袋2 只及行動電話1 支扣案可佐
    。而扣案之5 大包結晶體經警察機關送請內政部警政署刑事
    警察局鑑定結果，均係第二級毒品甲基安非他命，有該局93
    年10月13日刑鑑字第0930175863號鑑驗通知書可參（見偵
    16917 號卷第36頁）。
  (三)本案經檢察官依法對被告所使用之門號0000000000號行動電
    話核發通訊監察書（見鳳山分局警卷第12頁，監察期間自93
    年8 月16日起至93年9 月14日止），實施通訊監察結果，發
    現被告於93年8 月24日下午5 時30分左右，打電話予甲○○
    （門號0000000000號行動電話）稱：「『蘋果』剛才打電話
    給我，台北那硬拜託用4 用（指要買4 公斤之意），51啦（
    指1 公斤安非他命賣51萬元），‧‧‧」；於同日晚上7 時
    2 分左右，又撥電話予甲○○說：「他說身上220 多萬，他
    是跟我們說4 ，看能不能5 （指安非他命購買之數量由4公
    斤改為5 公斤），剩下不夠的部分回去隨匯下來，看你怎樣
    ，你若不要就4 （4 公斤）‧‧‧我看不要緊，因為跟『蘋
    果』也介那個（台語，指很熟）‧‧‧這樣好，我就跟他說
    5 公斤‧‧‧」等語，此有監聽譯文資料可憑（見鳳山分局
    警卷第10至11頁），被告對上述監聽內容並無爭執，並稱：
    「1 用51，是1 公斤51萬元的意思」（見偵16917 號卷第25
    頁），可見上述譯文內容即係被告為綽號「蘋果」向甲○○
    洽購甲基安非他命之價格及數量經過無誤。
  (四)被告於警訊、偵查及審理中供稱：於93年8 月24日，綽號「
    蘋果」之友人，有撥打電話予伊，告知欲以每公斤51萬元購
    買甲基安非他命，請伊詢問甲○○是否同意該價格，伊於電
    話中與甲○○聯絡，甲○○同意以1 公斤甲基安非他命51萬
    之價格出售，「蘋果」欲購買5 公斤，並先支付210 萬元，
    金額不足部分事後再行匯款。其後，伊有於同日晚上10時左
    右，搭乘計程車至高雄市○○區○○街36巷2 之9 號前停車
    場與「蘋果」及甲○○2 人會面，伊先下車向「蘋果」拿現
    金210 萬元，再走到甲○○所駕駛之ZT－2493號自小客車旁
    ，將「蘋果」交付以塑膠袋裝之金錢交給甲○○；後來甲○
    ○說要離開，伊就搭乘甲○○的自用小客車離開，並同至高
    雄市○○區○○路與武慶路口附近，與某不詳成年男子碰面
    ，由該名男子將上開車輛駛離，被告與甲○○在該處等候，
    後來，該男子將車駛回並交予甲○○，車內後座則有已裝載
    5 大包甲基安非他命。甲○○再於同日晚上11時左右，駕駛
    該車搭載伊返回高雄市○○區○○街36巷2 之9 號處之山道
    路旁停車，並由伊下車將上開置放5 大包甲基安非他命之塑
    膠袋欲交付「蘋果」時，為在場埋伏之員警當場查獲等語（
    見鳳山分局警卷第4 頁、見偵16917 號卷第10頁、本院卷第
    30 頁）。 從而本件「蘋果」確經由被告與甲○○聯絡，達
    成由甲○○以每公斤51萬元之價格出售甲基安非他命5 公斤
    給「蘋果」之合意，「蘋果」並已將價金之210 萬元透過被
    告交付給甲○○，而被告則已為「蘋果」取得其所欲購買之
    甲基安非他命，是本件「蘋果」之販入行為已經成立，不因
    警方在被告將本件甲基安非他命轉交給「蘋果」前，即將被
    告查獲，而影響「蘋果」販入行為之成立。
  (五)「蘋果」之人雖未經查獲，但本院審酌其一次販入之甲基安
    非他命數量多達5 公斤，數量甚多，交易總金額高達255 萬
    元；且「蘋果」當時所交付之款項尚不足45萬元，可見其販
    入本件甲基安非他命目的在於出售給他人，而非只供自己施
    用而已。否則，其何須在自身款項不足情況下，一次購買如
    此大量之甲基安非他命? 又現今社會毒品氾濫，政府為杜絕
    毒品對人民之危害，查緝甚嚴，法律對販賣毒品者也予以重
    刑處罰，「蘋果」卻仍甘冒觸犯重刑之風險，在身上款項不
    足情況下，販入上揭甲基安非他命，以供出售，足認「蘋果
    」之人主觀上有營利之意圖，可以認定。又被告既有多次施
    用毒品前科，有臺灣高等法院被告前案紀錄表可參，且與「
    蘋果」係認多年之友人，在此次交易過程中，又參與價格及
    數量之洽談，貸款之交付，及取得毒品等行為，則其對於「
    蘋果」係欲將所販入之甲基安非他命出售一事，自應有所認
    識。
  (六)被告雖辯稱：不知甲○○至高雄市○○區○○路與武慶路口
    附近，與某不詳成年男子碰面，係欲取得甲基安非他命，也
    不知道該不詳成年男子，將甲○○的車輛交回時，車上放有
    上述5 包甲基安非他命。其僅係將210 萬元交給甲○○後，
    因甲○○正好要駕車下山，詢問其是否同往，其係順路搭甲
    ○○車輛下山而已。但依本件交易過程，係由被告代「蘋果
    」向甲○○談妥「蘋果」所欲購買之甲基安非他命價格及數
    量，並於約定地點，由被告向「蘋果」取得貨款210 萬元，
    交給甲○○，旋由甲○○駕車搭載被告至高雄市○○區○○
    路與武慶路口附近，與某不詳成年男子碰面，而取得甲基安
    非他命，再返回原約定地點，由被告將甲基安非他命拿下車
    ，欲交給「蘋果」收受等情以觀，可見本件除價金非被告給
    付外，其餘之洽談價格，交付價金及取貨等，被告都有參與
    。如果被告僅係欲順路搭甲○○的車輛一同下山至市內，則
    其至高雄市○○區○○路與武慶路口附近下車時，即可先行
    離去，何必於該處等待該不詳成年男子，將甲○○的車輛交
    回時，又一同搭車返回約定交貨地點，再由其將甲基安非他
    命拿下車，欲轉交給「蘋果」，可見其此部分所辯，不足採
    信。本件應係「蘋果」於交付貨款給被告轉交給甲○○時，
    囑其前去為其取得甲基安非他命，可以認定。
  (七)公訴人雖認被告係與甲○○共同販賣甲基安非他命，但被告
    堅決否認係與甲○○共同販賣甲基安非他命，且依上述監聽
    譯文內容，均係被告替「蘋果」向甲○○洽談價格及數量，
    故被告並非與甲○○共同販賣甲基安非他命可以認定。惟被
    告既已介入替「蘋果」向甲○○洽談價格及數量、並於甲○
    ○與「蘋果」達成交易數量、金額及付款方式後，有向「蘋
    果」之人取得款項210 萬元，再交付給甲○○，又受「蘋果
    」之託，隨同甲○○前去取得甲基安非他命，再返回約定之
    地點欲將甲基安非他命交給「蘋果」，足見其雖係基於幫助
    「蘋果」販入上述甲基安非他命之意思，代為向甲○○詢問
    價格及數量，但其既已進而實施屬於販賣之構成要件一部之
    販入行為，自與「蘋果」之人成立共同正犯。
  (八)綜上所述，被告所辯不足採信。本件事證明確，被告犯罪行
    為可以認定。又本件事證已經明確，被告雖聲請傳喚證人甲
    ○○到庭證明其並無販賣行為，因證人甲○○已經本院傳喚
    而未到庭，且其業經檢察官通緝，有臺灣高等法院被告前案
    紀錄表可參（見本院卷第47頁）；再者，本院依上述監聽譯
    文及相關證據資料，已足認定被告犯罪行為，依刑事訴訟法
    第163 條之2 第3 款規定，即無再行傳訊之必要。
二、核被告所為，係犯毒品危害防制條例第4 條第2 項之販賣第
    二級毒品罪。按以幫助他人犯罪之意思而參與犯罪，其所參
    與者，苟係犯罪構成要件之行為，亦為正犯（最高法院25年
    上字第2253號及27年上字第1333號判例意旨參照）。又毒品
    危害防制條例所稱之販賣毒品罪，不以販入復行賣出為要件
    ，只需以營利為目的，已經販入或賣出，有一於此，犯罪即
    為完成。從而被告雖基於為「蘋果」幫助販入甲基安非他命
    之意思，代「蘋果」與甲○○洽妥甲基安非他命之購買數量
    及價格，但其後又代「蘋果」前去取貨，而實施屬於販入構
    成要件一部之收受甲基安非他命行為，應屬正犯。故被告與
    「蘋果」之人就本件販賣第二級毒品之犯行，應論以共同正
    犯。被告持有第二級毒品之低度行為應為販賣之高度行為所
    吸收，不另論罪。
三、原審據以論處被告罪刑，固非無見；惟查：(一)「審判期日之
    訴訟程序，專以審判筆錄為證」、「審判長應將證物提示當
    事人、代理人、辯護人或輔佐人，使其辨認。前項證物如係
    文書而被告不解其意義者，應告以要旨」、「審判長每調查
    一證據畢，應詢問當事人有無意見」，刑事訴訟法第47條、
    第164 條、第288 條之1 分別定有明文。本件原審於進行審
    判而調查證據時，只對被告提示及詢問有無意見，而未對檢
    察官、辯護人提示及詢問有無意見，此有該審判筆錄可參（
    見原審卷第86頁）。(二)被告於原審已聲請甲○○到庭作證（
    見原審卷第66頁），原審未予傳喚，也未說明不予傳喚之理
    由。(三)被告係與「蘋果」之人成立共同正犯，原判決認與甲
    ○○成立共同正犯，與事實不符。(四)本件應沒收之塑膠袋共
    有2 只，此亦為原審所認定之事實，惟其主文及理由欄均敘
    明塑膠袋2 只沒收，於事實欄則載明扣得塑膠袋1 只（見原
    判決第2 頁第18行），致彼此不符，均有不當。被告上訴意
    旨否認販賣甲基安非他命，指摘原判決不當，雖無理由；惟
    原判決既有上述不當之處，自應由本院將原判決撤銷改判。
    爰審酌被告販賣毒品之行為危害社會甚鉅，且其係於假釋中
    再犯本案，有臺灣高等法院被告前案紀錄表可參，足認被告
    不知珍惜假釋所給予其自新之機會，而毫無自省之意，又被
    告犯後仍飾詞卸責，顯見其並無悔意，且扣案之毒品數量甚
    多，犯罪情節難認輕微，及其犯罪手段、檢察官於起訴書所
    求處之刑度與其他一切情狀，量處如主文所示之刑，以資懲
    儆。扣案之甲基安非他命5 包（合計驗後淨重4,974.54公克
    ），均係第二級毒品，應依毒品危害防制條例第18條第1 項
    前段規定，諭知沒收銷燬之（其包裝夾鏈袋5 個則與甲基安
    非他命無從析離，應併沒收銷燬之）。另扣案之裝放上揭毒
    品之塑膠袋2 只，因已由甲○○交與「蘋果」具有共犯關係
    之被告取得，自屬「蘋果」所有，及被告所有供聯絡販賣毒
    品所用之行動電話1 支，均係犯罪所用之物，均應依毒品危
    害防制條例第19條第1 項規定沒收。至210 萬元款項部分，
    係甲○○所得，與被告之犯罪無關，依法不得宣沒收。經鑑
    驗而耗用之甲基安非他命，既已滅失，自不須為沒收銷燬之
    諭知，均併此敘明。
據上論結，應依刑事訴訟法第369 條第1 項前段、第364 條、第
299 條第1 項前段，毒品危害防制條例第4 條第2 項、第18條第
1 項前段、第19條第1 項，刑法第11條、第28條，判決如主文。
本案經檢察官彭南雄到庭執行職務。
中　　華　　民　　國　　94　　年　　7 　　月　　26　　日
                  刑事第三庭    審判長法  官  周賢銳
                                      法  官  謝宏宗
                                      法  官  黃仁松
如不服本判決，應於判決送達後10日內向本院提出上訴狀，其未
敘述理由者並應於提出上訴狀後10日內向本院補提理由書（應附
繕本）。
中　　華　　民　　國　　94　　年　　7 　　月　　26　　日
                                      書記官  馬蕙梅
附錄本件判決論罪科刑法條：
毒品危害防制條例第4條第2 項：
製造、運輸、販賣第二級毒品者，處無期徒刑或7 年以上有期徒
刑，得併科新臺幣7 百萬元以下罰金。
